臺灣高等法院高雄分院刑事判決
111年度上訴字第54號
上  訴  人  
即  被  告  蘇豐華




選任辯護人  蕭縈璐律師(法扶律師)
上列上訴人因毒品危害防制條例等案件，不服臺灣屏東地方法院
109年度訴字第868號，中華民國110年11月16日第一審判決（起
訴案號：臺灣屏東地方檢察署109年度偵字第9818號），提起上
訴，本院判決如下：
    主  文
原判決關於定應執行刑部分撤銷。
其他上訴（即原審附表一編號二至五部分）駁回。
蘇豐華犯如附表二所示之罪，應執行有期徒刑拾柒年。
    事  實
一、蘇豐華明知海洛因係毒品危害防制條例第2條第2項第1款明
    定之第一級毒品，未經許可，不得持有及販賣，竟意圖營利
    ，基於販賣第一級毒品海洛因之犯意，先後為以下行為：
　㈠蘇豐華先持門號0000000000號行動電話，與莊建弘所持門號0
    000000000號行動電話為如附表一編號1（即原審附表二編號
    2）所示之通聯內容聯繫後，於109年4月3日19時許在屏東縣
    ○○市○○路000號玉皇宮前停車場，販賣新臺幣（下同）1,000
    元之海洛因予莊建弘，並當場完成交易。
　㈡蘇豐華復持門號0000000000號行動電話，與莊建弘所持門號0
    000000000號行動電話，為如附表一編號2（即原審附表二編
    號3）所示之通聯內容聯繫後，於109年4月10日15時許在屏
    東縣○○市○○路00巷00號附近某宮廟，販賣1,000元之海洛因
    予莊建弘，並當場完成交易。
　㈢蘇豐華又持門號0000000000號行動電話，與莊建弘所持門號0
    000000000號行動電話，為如附表一編號3-1（即原審附表二
    編號4）所示之通聯內容以聯繫毒品交易情事後，於109年4
    月11日7時許在屏東縣○○市○○路00巷00號附近某宮廟，販賣1
    ,000元之海洛因予莊建弘，並當場完成交易。
　㈣蘇豐華再持門號0000000000號行動電話，與莊建宏所持門號0
    000000000號行動電話為如附表一編號4（即原審附表二編號
    5）所示之通聯內容以聯繫毒品交易情事後，於109年4月13
    日18時許在屏東縣○○市○○路00○0號多那之咖啡店仁愛門市，
    販賣1,000元之海洛因予莊建宏，並當場完成交易。
　　嗣警方對蘇豐華所使用上開門號電話執行通訊監察，並傳喚
    莊建宏及蘇豐華詢問後，循線查悉上情。
二、案經屏東縣政府警察局內埔分局報告臺灣屏東地方檢察署檢
    察官偵查起訴。
    理  由
壹、程序部分
    按被告以外之人於審判外之陳述，雖不符刑事訴訟法第159
    條之1至之4等4條之規定，而經當事人於審判程序同意作為
    證據，法院審酌該言詞陳述或書面陳述作成時之情況，認為
    適當者，亦得為證據，同法第159條之5第1項定有明文。本
    判決所引用之證據資料屬於被告以外之人於審判外之言詞、
    書面陳述，查無符合同法第159條之1至之4之情形，並基於
    當事人進行主義中之處分主義，藉由當事人等同意之訴訟行
    為，與法院之介入審查其適當性要件，將原不得為證據之傳
    聞證據，賦予其證據能力。查本案認定事實所引用之卷內被
    告以外之人於審判外之陳述，業據檢察官、上訴人即被告蘇
    豐華（下稱被告）及其辯護人於審理時同意有證據能力(見
    本院卷第123頁)，且本院審酌上開證據作成時之情況，尚無
    不當取供或違反自由意志而陳述等情形，並均與本案待證事
    實具有重要關聯性，認為以之作為本案之證據確屬適當，自
    均具有證據能力，而得採為認定被告犯罪事實之證據。
貳、實體部分
一、認定犯罪事實所憑之證據及其認定之理由　　
  ㈠訊據被告固不否認其於事實欄所示之時間地點，有與莊建弘
    以電話聯繫之事實，惟矢口否認有何販賣海洛因之犯行，辯
    稱：此乃其與證人莊建弘合資購買毒品，並一起騎機車去找
    藥頭云云（見原審卷第439至441頁，本院卷第165至167頁、
    第217頁、第233至243頁）。經查：上開犯罪事實，除被告
    否認部分外，其餘部分業據被告陳述明確（見本院卷第233
    至243頁），核與證人莊建弘（下稱莊建弘）於警詢及偵查
    所為證述大致相符（見警卷第11至27頁、偵卷第113至119頁
    ），並有通聯調閱查詢單、通訊監察譯文、指認犯罪嫌疑人
    紀錄表、員警製作之偵查報告、GOOGLE地圖查詢結果（見警
    卷第29、43、55至61、63至78頁、偵卷第173頁、原審卷第2
    61至265、457至460頁）、莊建弘採尿鑑定許可書及勘查採
    證同意書、真實姓名代號對照表、尿液初步檢驗報告（見偵
    卷第57、89、93、95頁）在卷可稽。是本案應予審究者，即
    為被告於起訴意旨所載時地與莊建弘聯繫之目的，究為販賣
    或與莊建弘合資購買海洛因。
　㈡按販賣毒品案件，購毒者所稱向某人買受毒品之指證，不得
    作為有罪判決之唯一證據，仍須調查其他必要之證據，以察
    其是否與事實相符。一般合法物品之交易，買賣雙方於電話
    聯繫之間，固會就標的物、價金、交付方式等事項為約定；
    然有關毒品之交易，誠難期待買賣雙方以同樣標準為聯繫，
    尤其，在現行通訊監察制度之下，若於通話間言明具體之標
    的物或以暗語代之，無異自曝於被查獲之風險中。再者，關
    於毒品之買賣，其以電話聯繫交易者，買賣雙方多係相識之
    人，其等或僅粗略表明見面時、地，甚或僅以電話鈴聲加上
    來電顯示作為提醒即足。是並非不得依通聯之情形及通話內
    容之真意，作為判斷可否採為買賣雙方所供述交易情節之佐
    證。經查：
　⒈被告與莊建弘於109年4月3日聯繫並見面部分
  ⑴莊建弘於警詢及偵查中具結證稱：109年4月3日之通訊監察譯
    文，是我要跟被告拿海洛因，通話後有交易成功，快6 、7 
    點，在我家屏東市的巷口，那是建復路，那邊有廟，我騎機
    車過去的，我自己過去。他也是騎機車過來。我跟他買1,00
    0元海洛因，他給我1包，我拿到後我帶走，我是獨資跟他買
    等語（見警卷第15至16頁、偵卷第117頁）。
　⑵109年4月3日所示之通訊監察譯文（見附表一編號1）顯示被
    告告知莊建弘「人家起來了」、「人家從那裡起來了」、「
    要到了」、「起來了趕快下去」後，莊建弘隨即答覆「好啦
    ，要哪裡找你？」後，二人即相約見面。
　⑶依據上開證據資料，莊建弘已明確證稱此次係向被告獨資購
    買海洛因，且具體購買之時間及地點與通訊監察譯文互核高
    度相符；另以上述通訊監察譯文內容觀察，單就文義觀之，
    以上對話尚顯突兀，常人無法理解各該語句之文義與關聯性
    ，但被告與莊建弘卻均能於簡要對談中掌握對方語意，當難
    認此僅係一般相約見面之正常對話，可認莊建弘證稱此係購
    買海洛因之相關對話屬實而可作為補強證據。
　⒉被告與莊建弘於109年4月10日聯繫並見面部分
　⑴莊建弘於警詢及偵查中具結證稱：109年4月10日之通訊監察
    譯文，是我要跟被告拿海洛因，這一通有交易成功。這一天
    應該是我工作半天，那應該是快下午3點拿到的，在他說的
    廟是我們屏東市建復路附近的，我自己騎機車過去，他自己
    1人過來，他給我1包海洛因，我給他1,000元。這是我獨資
    購買，我毒品拿到後是拿回去用（見警卷第17至19頁、偵卷
    第117頁）。　
　⑵109年4月10日所示之通訊監察譯文（見附表一編號2）顯示被
    告先致電予莊建弘，告知等一下有朋友要來，詢問莊建弘「
    要過來嗎？我朋友要準備你的嗎？要的話叫他幫你準備，下
    午」，莊建弘答稱不用後，復又回電被告「你說你朋友要上
    來」，而經被告答覆「對啦，不用說那個啦，你就，我啦，
    你聽不懂，聽不懂嗎？」、「我就對了啦，嘿怎樣？」，莊
    建弘復告知「你幫我……」，被告隨即應允並續與莊建弘約見
    面時地。
　⑶依據上開證據資料，莊建弘已明確證稱此次係向被告獨資購
    買海洛因，且具體購買之時間及地點與通訊監察譯文互核高
    度相符，並能具體說明當日之工作狀況；另以上述通訊監察
    譯文內容觀察，被告主動洽詢莊建弘是否有需要「朋友幫忙
    準備」，經莊建弘拒絕後，又回電予被告稱要幫忙，其間用
    語隱晦暗示，並未直言通話所指標的，顯見二人間已有一定
    之信賴、默契關係，清楚知悉他方所述何事，此情節與一般
    毒品交易過程中，買賣雙方如已有一定信賴、默契關係，且
    交易標的已固定，為降低遭警查緝之風險，多以暗語替代之
    情相合，可認莊建弘證稱此係購買海洛因之相關對話屬實而
    可作為補強證據。
　⒊被告與莊建弘於109年4月11日聯繫並見面部分
  ⑴莊建弘於警詢及偵查中具結證稱：109年4月11日6時所示之通
    訊監察譯文，是我要跟被告買毒品，譯文中「現的」是指現
    金，通話後有交易毒品大約快7點左右在我住處附近的廟那
    邊拿到毒品，我自己獨資買1,000元的海洛因（見警卷第19
    至20頁、偵卷第117至119頁）。
  ⑵109年4月11日6時所示之通訊監察譯文顯示（附表一編號3-1
    ），莊建弘致電被告稱「現的現的」後，二人隨即相約見面
    。
　⑶依據上開證據資料，莊建弘已明確證稱，該「現的」乃指現
    金，應可推知雙方於通話後不久後，隨即有現金交付之情，
    且雙方於該譯文內均未明講二人通話目的，而僅以「現的」
    代稱，此情亦與一般毒品交易過程中，買賣雙方已有一定信
    賴、默契關係，且交易標的已固定，為降低遭警查緝之風險
    ，而以暗語代之或僅相約見面之情相符，而可作為補強證據
    。另依據通訊監察譯文顯示，被告於莊建弘知需要「現的」
    時，被告均可隨及應允而未遲疑，是被告顯然係立於賣家之
    角色與莊建弘對話，而非係立於與莊建弘相當之合資購毒者
    角色甚明。
　⒋被告與莊建弘於109年4月13日聯繫並見面部分
　⑴莊建弘於警詢及偵查中具結證稱：109年4月13日所示之通訊
    監察譯文，是我跟被告通話，也是我要買毒品海洛因。這次
    有交易成功，是5點多見面的，是在屏東市仁愛路的多那之
    見面，我跟他買1000元，他給我1包海洛因。我自己騎機車
    過去，他也是騎機車，是他先到，所以他跟我說他在樓上，
    他問我為何不用LINE。譯文中說「樓上」是指多那之樓上，
    「包便當」是指毒品，這次是獨資購買毒品等語（見警卷第
    警卷第24至26頁、偵卷第117至119頁）。
　⑵109年4月13日所示之通訊監察譯文顯示（見附表一編號4），
    被告先致電詢問莊建弘「下午是否要過來包便當」，莊建弘
    允諾後，復稱「好啊，你今天包好一點的」，後雙方隨即相
    約於多那之咖啡店見面，莊建弘嗣後並詢問為何被告不使用
    LINE通訊軟體。
　⑶依據上開證據資料，莊建弘已明確證稱此次係向被告獨資購
    買海洛因，且具體購買之時間及地點與通訊監察譯文互核高
    度相符；另觀之上開通訊內容，雙方嗣後既在咖啡店見面，
    並有責怪為何不用較不易為通訊監察之LINE通訊軟體，通話
    目的應並非僅係單純之「包便當」，雙方當係以「包便當」
    為暗語作為毒品交易的代稱，並以「包好一點」作為要求毒
    品品質之意，而由莊建弘稱「包跟之前一樣好的」即足推之
    雙方前已有多次交易經驗，而具相當之信賴、默契關係，上
    開通訊監察譯文足資作為補強證據。再者，依據通訊監察譯
    文顯示，被告於莊建弘要求「便當包好一點」之品質時，被
    告均可隨及應允而未遲疑，是被告顯然係立於賣家之角色與
    莊建弘對話，而非係立於與莊建弘相當之合資購毒者角色甚
    明。
  ㈢莊建弘於本院所為證詞不足採信及被告所為抗辯不足採信之
    理由
　⒈證人之陳述有部分前後不符或稍有不符，或相互間有所歧異
    時，究竟何者為可採，法院仍得本於經驗法則、論理法則及
    審理所得之心證，作合理之比較，以定其取捨判斷。經查：
　⑴莊建弘於本院審理時具結，證稱本案均係與被告合資購買毒
    品云云（見本院卷第169至217頁），惟查：
　①莊建弘對於本案4次如何與被告共同前往向被告上游購買部分
    ，證稱本案是與被告一起去購買，購買時都沒有見過上游，
    只有被告一人與上游接觸（見本院卷第185至187頁）。但就
    109年4月10日下午之交易經過（附表一編號2通訊監察譯文
    ），莊建弘則證稱其沒有跟被告一起去向上游購買（見本院
    卷第199頁）。另就109年4月11日下午之交易經過（附表一
    編號3-2通訊監察譯文），莊建弘證稱其當時在上班，被告
    要自己去拿，所以被告叫其先匯款（見本院卷第183頁）。
    就109年4月11日上午之交易經過（附表一編號3-1通訊監察
    譯文），莊建弘證稱被告先去拿回來，之後二人再分攤，被
    告先出錢去把毒品拿回來，其回來再拿錢給被告（見本院卷
    第185頁）。再改稱很少與被告一起去向上游買毒品，時間
    太久忘記了，有時一起去，有時沒一起去（見本院卷第191
    頁）；另改稱其曾經有看過一次上游（見本院卷第195頁）
    。
　②莊建弘與被告於109年4月11日聯繫並見面部分（附表一編號3
    -1、3-2通訊監察譯文），莊建弘證稱當天買了二次，又稱
    只買一次（見本院卷第175至179頁），並表示其與被告都是
    以現金交易，又稱只有這一天有一次用匯款方式交易，再改
    稱從沒匯款過，且不知道被告匯款帳號（見本院卷第181至1
    83頁）。附表一編號3-1通訊監察譯文部分，莊建弘先證稱
    其將現金給被告，被告再拿現金跟上游拿毒品，再交給其；
    旋又改稱這一次是被告先幫其出錢拿到毒品，二人相約見面
    後，被告直接拿毒品給其（見本院卷第205頁）。
　③依據莊建弘於本院審理時具結所為前開證述，其對於如何向
    被告上游共同合資購買，有無一起前往、是否見過被告上游
    以及其與被告出資之方式，均有陳述矛盾之情形，難認莊建
    弘於本院審理時所為證述係屬真實可信。
　⑵莊建弘於本院審理時，完全忘記其曾於檢察官前具結作證一
    事，並否認曾有在檢察官前作證之事實（見本院卷第213、2
    17頁），經提示其於109年7月16日在檢察官前具結作證之筆
    錄，莊建弘即改稱於檢察官前所為陳述為可採，但亦表示合
    資之說法也是對的等情（見本院卷第213至217頁）。以本案
    發生期間為109年4月3日至13日而言，莊建弘於本院審理時
    作證之時間為111年3月23日，距離本案發生時間已將近2年
    ，其對於如何與被告合資購買能一一供述明確，但對於一年
    半前曾在檢察官前作證一事，竟毫無記憶，其於本院所為證
    詞是否可採，有無刻意廻護被告，均有可疑。再者，本案發
    生期間為109年4月3日至13日，莊建弘係本案發生後之5個月
    ，即109年7月16日先在警詢陳述、緊接同日又於檢察官前證
    述，依一般常情，莊建弘之記憶自以警詢及偵查之證述，較
    近2年後之證述為清晰，佐以莊建弘於109年7月16日警詢陳
    述時，經警提示其與被告之多筆通訊監察譯文，莊建弘並非
    一概指稱均係向被告獨資購買毒品，其中109年3月27日係指
    稱被告轉讓甲基安非他命、109年4月9日則表示有見面未購
    得海洛因、109年4月11日下午（附表一編號3-2通訊監察譯
    文）則僅聯繫但未見面亦未交易、109年4月12日則有見面但
    未交易、109年4月16日通話則為處理還款事宜，有莊建弘之
    警詢筆錄1份可查（見警卷第11至27頁）。分析比對莊建弘
    之警詢、偵查中具結、本院審理中具結所為陳述，莊建弘於
    警詢及偵查就獨資向被告購買海洛因一事並非空泛陳述，並
    能一一指明各筆通訊監察譯文之實際互動內容，且距離本案
    發生時間較近，記憶自較為清晰，反觀莊建弘於本院所為陳
    述距離本案已近2年，更有前述證述不一及矛盾，甚至忘記
    曾於偵查中經檢察官具結訊問一事，本院整體判斷並與通訊
    監察譯文相互對照後，認莊建弘於警詢及偵查中經具結所為
    證述為可採，於本院所為證述則有記憶不清、前後矛盾及廻
    護被告之情而不可信。
　⒉被告自陳合資購買之抗辯亦不足採，經查：
　⑴被告於警詢時係供稱：如附表一編號1所示之通訊監察譯文，
    是莊建弘要跟我朋友綽號憨面之男子購買「甲基安非他命。
    我不知道本次是否完成交易，因為不是我在賣的，我忘記是
    否一手交錢一手交貨。」如附表一編號2所示之通訊監察譯
    文，是我們要合資要購買海洛因毒品，「我忘記要跟誰買了
    ，本次沒有完成交易。」如附表一編號4所示之通訊監察譯
    文，是我跟莊建弘約定在仁愛路的多那之樓上要合資跟藥頭
    購買海洛因毒品，我忘記本次是否完成交易，及是否一手交
    錢一手交貨云云（警卷第3至10頁）。上開警詢陳述與被告
    於原審及本院表示均有與莊建弘一起前往並共同合資購買毒
    品成功之陳述（見原審卷第115、188至191頁、本院卷第233
    至245頁），顯然不合。
　⑵被告於原審審理時另陳稱：我記得如附表一編號4所示之通訊
    監察譯文，是藥頭過去了，「但莊建弘他也沒有過去」。我
    們是合資購買，我們分別各出1,000元，這4次大部分都是這
    樣，沒有別的金額等語（見原審卷第427至439頁）。上開陳
    述又與被告於本院表示均有與莊建弘一起前往合資購買毒品
    之陳述不合。綜上，被告前開所為抗辯，有前後不一並相互
    矛盾之情形，自不能作為有利於被告之認定。
  ㈣按販賣毒品之所謂販賣行為，係行為人基於營利之目的，而
    販入或賣出毒品而言。販賣毒品者，其主觀上須有營利之意
    圖，且客觀上有販賣之行為即足構成，至於實際上是否已經
    獲利則非所問。被告與莊建弘既係為有償毒品交易，且與莊
    建弘並非至親好友，被告若無藉販賣毒品牟利之意圖，自無
    耗費時間、金錢及精力，大費周章與莊建弘聯絡交易時間、
    地點，甘冒刑事訴追風險將海洛因交予莊建弘之理，足認被
    告有從中賺取買賣價差牟利之意圖及事實，應屬合理認定，
    可認被告事實欄所示交付海洛因予莊建弘並收取價金，主觀
    上已具有營利意圖甚明。綜上，本案事證明確，被告本案犯
    行，均堪認定，自應依法論罪科刑。
二、論罪：
  ㈠按行為後法律有變更者，適用行為時之法律。但行為後之法
    律有利於行為人者，適用最有利於行為人之法律，刑法第2
    條第1項定有明文。查被告行為後，毒品危害防制條例第4條
    第1項於109年1月15日經總統修正公布施行，並自同年7月15
    日起生效，修正前後毒品危害防制條例第4條第1項規定，新
    法提高併科罰金刑之額度，經比較新舊法規定，自以修正前
    毒品危害防制條例第4條第1項規定，較有利於被告，自應適
    用被告行為時之法律即修正前之毒品危害防制條例第4條第1
    項之規定。
　㈡核被告所為，係犯修正前毒品危害防制條例第4條第1項販賣
    第一級毒品罪，共4罪。被告販賣第一級毒品前持有毒品之
    低度行為，均為其販賣第一級毒品之高度行為所吸收，均不
    另論罪。被告所犯4次販賣第一級毒品犯行，犯意各別，行
    為有異，應予分論併罰。
　㈢刑之加重減輕
　⒈累犯加重：被告前因多次施用毒品案件，先經臺灣屏東地方
    法院105年度審訴字第238號判決判處有期徒刑7月，其提起
    上訴後均經駁回確定；復經同院105年度審訴字第586號判決
    判處有期徒刑8月確定；同院106年度審訴字第352號判決判
    處有期徒刑8 月確定。其中第一案及第二案經同院以106年
    度聲字第1343號裁定定應執行有期徒刑1年1月確定後，與第
    三案接續執行，於107年11月1日縮短刑期執行完畢等情，有
    臺灣高等法院被告前案紀錄表在卷可按（見本院卷第76至81
    頁）。被告受徒刑執行完畢後，5年內故意再犯本案有期徒
    刑以上之4罪，均為累犯。又依司法院釋字第775號解釋文意
    旨，現行累犯規定係因「不分情節，基於累犯者有其特別惡
    性及對刑罰反應力薄弱等立法理由，一律加重最低本刑，於
    不符合刑法第59條所定要件之情形下，致生行為人所受之刑
    罰超過其所應負擔罪責之個案，其人身自由因此遭受過苛之
    侵害部分，對人民受憲法第8條保障之人身自由所為限制，
    不符憲法罪刑相當原則，牴觸憲法第23條比例原則。」而經
    宣告違憲並有修正之必要，然上開解釋文已揭示「不分情節
    」、「特別惡性」、「刑罰反應力薄弱」、「致生行為人所
    受之刑罰超過其所應負擔罪責之個案」、「人身自由因此遭
    受過苛之侵害」、「比例原則」等審查基準，俾供法院就具
    體個案應依該解釋意旨，裁量是否加重最低本刑，以避免罪
    刑不相當之情形發生。經查：被告於前案執行完畢後，又再
    犯本案販賣毒品重罪，可認被告均對刑罰反應能力薄弱，且
    因死刑、無期徒刑不得加重，僅就罰金刑部分加重其刑，並
    無司法院釋字第775號解釋文意旨所指論以累犯將發生罪刑
    不相當之情，爰均就上開4罪依刑法第47條第1項之規定論以
    累犯，並就罰金刑部分加重其刑。
　⒉被告未於偵查及審判中自白前開犯行，無修正前毒品危害防
    制條例第17條第2項規定之適用。　
　⒊被告雖自稱曾供出其毒品來源為「阿醜」（真實姓名詳卷）
    ，但經原審函詢屏東縣政府警察局內埔分局，經警方表示被
    告未於警詢時供出上手，故無從追查之情，有該局110 年5
    月15日函附之職務報告在卷可佐（見原審卷第205至207 頁
    ），核無毒品危害防制條例第17條第1項規定之適用。
　⒋刑法第59條酌減：修正前販賣第一級毒品罪之法定刑為死刑
    或無期徒刑，審酌同為販賣第一級毒品海洛因之人，其原因
    動機不一，犯罪情節未必盡同，其販賣行為所造成危害社會
    之程度，自因個案而異，然法律科處此類犯罪，所設法定最
    低本刑則屬相同，殊難謂為非重。本案被告販賣第一級毒品
    海洛因之行為，雖不可取，然就被告販賣海洛因之對象為同
    一人、次數及數量尚與危害社會程度重大之中、大盤毒販之
    犯罪型態有所差異，自非達罪無可赦之嚴重程度，本院認量
    處最低法定刑度均猶屬過重，顯均有可憫恕之情形，爰就被
    告販賣第一級毒品4次犯行，均依刑法第59條規定，酌量減
    輕其刑。
　⒌被告所犯上開販賣第一級毒品犯行，有刑法第47條第1項累犯
    加重與刑法第59條減輕情形，爰先加（死刑、無期徒刑部分
    不予加重）後減之。　　
三、上訴駁回部分
  ㈠原審就被告販賣第一級毒品論以4罪，並審酌：被告前因多次
    施用毒品案件經法院判處罪刑執行完畢（構成累犯部分不重
    複評價），應深知施用毒品之害處，戒除毒癮之不易，一旦
    染上毒癮，不僅戕害個人身心健康，亦造成家人之痛苦，且
    深陷毒癮者可能為以金錢換取毒品進而為其他不法行為，造
    成社會治安敗壞，仍無視上情，販賣毒品予他人，形同由國
    家社會人民為其個人不法犯行付出代價，所為殊值非難，另
    考量被告犯後否認販賣毒品之犯後態度，兼衡被告販賣毒品
    之種類、販賣價額、販賣對象人數為1人、各次犯行之動機
    、目的、手段，患有情感性思覺失調症之身心狀況，及於原
    審所自述之生活狀況及智識程度等一切情狀，分別量處如附
    表二所示之刑。
　㈡沒收部分，另審酌：⒈未扣案門號0000000000號行動電話1支
    （含SIM卡1張），係被告所有，供本案販賣第一級毒品犯行
    時，用於聯繫毒品交易所用之物，應依毒品危害防制條例第
    19條第1項規定，於各該販賣第一級毒品罪刑項下，分別宣
    告沒收，且於全部或一部不能沒收或不宜執行沒收時，追徵
    其價額。⒉如事實欄所示4次販賣第一級毒品犯行所得價金，
    均各為1,000元而為本案犯罪所得，自應依刑法第38條之1第
    1項前段規定，分別於各該犯行項下宣告沒收，且因均未扣
    案，另諭知於全部或一部不能沒收或不宜執行沒收時，追徵
    其價額。經核原審認事用法，並無不合，量刑亦屬允當。
  ㈢被告提起上訴，否認本案犯行，所持抗辯業據本院一一批駁
    如前，其就此部分提起上訴，為無理由，應予駁回。
四、撤銷改判部分（定應執行刑部分）
  ㈠原審就被告所犯4次販賣第一級毒品罪，定執行刑為有期徒刑
    17年，固非無見，惟查：科刑之判決書其宣示之主文，與所
    載之事實及理由必須互相適合，否則即屬理由矛盾，其判決
    當然為違背法令。另按數罪併罰應先分別宣告各罪之刑，再
    依法定標準定其應執行之刑，所謂「分別宣告其罪之刑」及
    「定其應執行之刑」，係指在同一判決內應分別宣告各罪之
    刑及定其應執行之刑而言。因此，數罪併罰雖於同一判決定
    其應執行之刑，然本質仍為法院之裁定，與分別宣告其罪之
    刑並非不可分，並無罪刑不可分原則之適用。如原判決所宣
    告罪刑，其上訴無理由應予駁回，僅因執行刑有誤或另有定
    應執行刑之必要，自可將執行刑改判，其他罪刑部分駁回上
    訴。
　㈡經查：原審於主文諭知：「附表一『編號二至四各罪』所處有
    期徒刑部分，應執行有期徒刑拾柒年。」但於理由則說明「
    ...爰就其所犯如附表一『編號2至5』所示之4罪，定其應執行
    之刑如主文所示。」所宣示主文與理由不相適合而有矛盾，
    且事涉被告定應執行刑酌減優惠之重大事項，不宜認僅屬誤
    寫之無害違誤，被告提起上訴，雖未就此有所指摘，但原審
    既有前開違誤，自應由本院僅就原審定執行刑部分予以撤銷
    改判。
　㈢按數罪併罰之定應執行之刑，係出於刑罰經濟與責罰相當之
    考量，並非予以犯罪行為人或受刑人不當之利益，相較於刑
    法第57條所定科刑時應審酌之事項係對一般犯罪行為之裁量
    ，定應執行刑之宣告，乃對犯罪行為人本身及所犯各罪之間
    的總檢視，除應考量行為人所犯數罪反應出之人格特性，並
    應權衡審酌行為人之責任與整體刑法目的及相關刑事政策，
    在量刑權之法律拘束性原則下，依刑法第51條第5款之規定
    ，採限制加重原則，以宣告各刑中之最長期為下限，各刑合
    併之刑期為上限，但不得逾30年，資為量刑自由裁量權之外
    部界限，並應受法秩序理念規範之比例原則、平等原則、責
    罰相當原則、重複評價禁止原則等自由裁量權之內部界限之
    支配，使以輕重得宜，罰當其責，俾符合法律授與裁量權之
    目的，以區別數罪併罰與單純數罪之不同，兼顧刑罰衡平原
    則。經查：審酌被告所犯4次犯行，均屬侵害同一法益及相
    同類型之販賣第一級毒品罪，犯罪手法相近、所販售之購毒
    者均為同一人，犯罪期間集中於109年4月間，及被告依各該
    具體犯罪事實所呈現整體犯行之應罰適當性等情狀，爰就其
    所犯如附表二所示之4罪，定其應執行之刑如主文第三項所
    示。　
參、被告所犯轉讓禁藥罪，經原審判處有期徒刑3月並為沒收及
    追徵部分（即原審判決附表一編號1），業據被告於本院撤
    回上訴而告確定，附此敘明。
據上論結，應依刑事訴訟法第369條第1項前段、第364條、第299
 條第1項前段，判決如主文。
本案經檢察官曾馨儀提起公訴，檢察官劉宗慶到庭執行職務。
中　　華　　民　　國　　111 　年　　4 　　月　　13　　日
                  刑事第七庭    審判長法  官  李璧君
                                      法  官  石家禎
                                      法  官  李東柏
以上正本證明與原本無異。
如不服本判決應於收受本判決後20日內向本院提出上訴書狀，其
未敘述上訴理由者，並應於提起上訴後20日內向本院補提理由書
狀（均須按他造當事人之人數附繕本）「切勿逕送上級法院」。
中　　華　　民　　國　　111 　年　　4 　　月　　13　　日
　　　　　　　　　　　　　　　　　　  書記官  王紀芸　　
附錄本判決論罪科刑法條：
修正前毒品危害防制條例第4條第1項
製造、運輸、販賣第一級毒品者，處死刑或無期徒刑；處無期徒
刑者，得併科新臺幣二千萬元以下罰金。





附表一（通訊監察譯文）
編號 通話時間 通話方向 通話對象及內容 A：蘇豐華，0000000000 B：莊建宏，0000000000 
1 （即原審判決附表二編號2) 109年4月3日18時41分04秒 B-->A A：喂。B：嘿。A：人家起來了，人家從那裡起來了，要到了啦，剛才打給你，人家起來了，起來了趕快下去。B：好啦，要哪裡找你？A：這裡這裡這裡，過來。B：蛤？A：我家啦。B：好啦，我馬上過去。A：我跟你說，你等一下車子停旁邊，不要停門口門口。B：好啦好啦。A：那裡有一隻貓那個。 
2 （即原審判決附表二編號3) 109年4月10日 1時07分54秒 A-->B B：嘿怎樣？A：沒有，大胖，等一下我朋友要來，要過來嗎？我朋友要準備你的嗎？要的話叫他幫你準備，下午。B：不用不用。A：不用就好。B：我在工作。A：不用就好，OK。  109年4月10日 1時44分33秒 B-->A B：嘿。A：嘿，怎樣？B：你說你朋友要上來。A：對啦，不用說那個啦，你就，我啦，你聽不懂，聽不懂嗎？B：嘿。A：我就對了啦，嘿怎樣？B：你幫我……。A：好啦好啦，OK，我人在醫院，這邊等喔。B：好啦好啦，人在市區而已，好啦。A：6 點，醫院等。B：好好。A：喔。  109年4月10日 2時20分06秒 A-->B A：喂，找我幹嘛？B：嘿。A：你不是說6點。B：嘿。A：你不是說6點嗎？B：沒有，提早休息，我現在回去，要到了。A：好好好，我在那個，你到那個哪裡，公園那裡啦，你家公園那裡啦。B：喔好好，到了打給你。A：好。  109年4月10日 2時45分16秒 B-->A A：不要再打了我在這裡等你，你是在。B：我10分鐘到，……。A：好啦好啦。  109年4月10日 2時51分22秒 B-->A A：怎樣？我就在廟這裡等你了還打來幹嘛？B：我現在在公園了。A：你在公園就騎進來，廟這邊啊。B：廟？A：對啦，你家後面的廟。B：喔好啦好啦。  
3-1 （即原審判決附表二編號4) 109年4月11日 6時07分29秒 B-->A A：喂。B：喂。A：喂，怎樣？B：現的，現的現的。A：你在哪裡？B：公園。A：好啦，等一下再過去啦。  109年4月11日 6時19分07秒 B-->A A：甚麼小啦，剛出來而已，你不有給我騎車的那個喔？我從市區騎過去了啦。好啦。B：喔。  109年4月11日 6時27分15秒 A-->B B：喂。A：我人在這都沒看到你啊？B：有啊，我在這啊。A：沒有啊，公園這啊，沒看到你。B：廟啦。A：你在廟喔。B：對啊。A：靠北啊，好啦。 3-2 （即原審判決附表三) 109年4月11日14時38分13秒 B-->A A：嘿。B：喂。A：嘿。B：為什麼1,000 又變2,000？A：我是說看你有沒有辦法匯2,000 啦。B：怎樣，又不夠了喔？A：對，安捏。B：這邊也沒辦法匯，要騎很遠。A：喔。B：怎樣，在茫喔？A：沒有啦……，看你怎樣啊。B：這裡沒得匯啦。A：喔好啦，不然下班啦。B：沒辦法啦，回去再拿給你。A：好啦好啦，下班啦。  109年4月11日16時36分28秒 B-->A A：喂。B：喂。A：喂嘿。B：你要去高樹唷？A：嘿。B：還是我們約在高樹大橋？A：沒有啦，你就回來啦，約在高樹大橋幹嘛，去還要等餒，去還要等一下，又不是這樣，簡單的。B ：還要等喔？A：對啊。還要那裡等。朋友的朋友，又不是他，是朋友的朋友，聽得僅嗎？B：喔還要等，麻煩喔。A：對，因為是朋友的朋友。B：好，我下班了。A：好啊，你就過來這裡啊，來你家。B：好我要回去了 。A：好，我廟等你。B：蛤？A：我廟等你啦。B：我……，差不多4、50分鐘。A：好好，沒關係。 
4 （即原審判決附表二編號5) 109年4月13日14時51分10秒 B-->A A：喂。B：還在睡喔？A：蛤？喂。B：還在睡喔？A：嘿。你要過來包便當嗎？下午。要嗎？B：我下班回去就馬上有嗎？A：嘿。B：好啊。你今天包好一點的，包跟之前一樣好的。A：好啦好啦。B：我回去馬上打給你。  109年4月13日16時38分04秒 B-->A B：喂，喂。A：嘿，我現在要回去了。B：好啊好啊，你回來跟我，仁愛路多那之你知道嗎？仁愛路啦。A：仁愛路哪裡？B：多那之，藥房旁邊那間，賣麵包的多那之啊。A：哪間啊？B：仁愛路多那之。A：喔多那之喔。B：對，我在這。A：好。  109年4月13日17時20分13秒B-->A B：你怎麼不用line呢？A：我不小心按到，我到了。B：我在樓上啊，怎麼沒用line。 






附表二：原審諭知主文經本院上訴駁回部分
編號 原審諭知主文 1 (即原審判決附表一編號2) 蘇豐華販賣第一級毒品，累犯，處有期徒刑拾伍年肆月。未扣案之行動電話壹支（含門號0000000000號SIM卡壹張）與犯罪所得新臺幣壹仟元均沒收之，於全部或一部不能沒收或不宜執行沒收時，追徵其價額。 2 (即原審判決附表一編號3) 蘇豐華販賣第一級毒品，累犯，處有期徒刑拾伍年肆月。未扣案之行動電話壹支（含門號0000000000號SIM卡壹張）與犯罪所得新臺幣壹仟元均沒收之，於全部或一部不能沒收或不宜執行沒收時，追徵其價額。 3 (即原審判決附表一編號4) 蘇豐華販賣第一級毒品，累犯，處有期徒刑拾伍年肆月。未扣案之行動電話壹支（含門號0000000000號SIM卡壹張）與犯罪所得新臺幣壹仟元均沒收之，於全部或一部不能沒收或不宜執行沒收時，追徵其價額。 4 (即原審判決附表一編號5) 蘇豐華販賣第一級毒品，累犯，處有期徒刑拾伍年肆月。未扣案之行動電話壹支（含門號0000000000號SIM卡壹張）與犯罪所得新臺幣壹仟元均沒收之，於全部或一部不能沒收或不宜執行沒收時，追徵其價額。